臺灣高等法院民事判決
108年度家上字第260號
上  訴  人  Ａ０１
被  上訴人  Ａ０２
訴訟代理人  涂榮廷律師
上列當事人間請求離婚等事件，上訴人對於中華民國108年6月28
日臺灣新竹地方法院第一審判決（107年度婚字第211號、107年
度家親聲字第287號）提起上訴，本院於109年3月25日言詞辯論
終結，判決如下：
    主  文
上訴駁回。
原判決主文第二至五項關於酌定兩造對於未成年子女甲○○（民國
○○○年○月○日生）權利義務之行使或負擔、會面交往方式、給付
甲○○之扶養費部分，變更為：
㈠兩造所生之未成年子女甲○○（民國○○○年○月○日生）之權利義務
  行使或負擔由兩造共同任之。民國一百一十二年七月一日前，
  由上訴人擔任主要照顧者並與之同住；民國一百一十二年七月
  一日後，由被上訴人擔任主要照顧者並與之同住。有關未成年
  子女甲○○之住所、戶籍、就學、開立銀行帳戶及日常生活照顧
  事宜均由主要照顧者單獨決定，其餘重大事項（含出國留學、
  遊學、移民、重大醫療事件等）則由兩造共同決定。
㈡未擔任主要照顧者之一造，得依如附件所示會面交往之方式及
  時間，與未成年子女甲○○會面、交往。
㈢上訴人應於民國一百一十二年七月一日將未成年子女交付予被
  上訴人。
㈣被上訴人應自未成年子女甲○○權利義務行使或負擔之裁判確定
  之日至民國一百一十二年六月三十日止，按月於每月十日前給
  付上訴人關於甲○○之扶養費新臺幣貳萬捌仟元；上訴人應自民
  國一百一十二年七月一日起至甲○○成年之日止，按月於每月十
  日前給付被上訴人關於甲○○之扶養費新臺幣貳仟貳佰參拾伍元
  。兩造前開給付如一期未履行，其後十二期均視為到期。
第二審訴訟費用由上訴人負擔。 
    事實及理由
一、被上訴人主張：兩造於民國96年2月27日結婚，育有未成年
    子女甲○○（00年0月0日生）。伊婚後貸款購買門牌號碼新竹
    縣○○市○○○○街00號5樓房屋（下稱ＯＯＯＯ街房屋）做為兩造住
    處，並於101年7月間入住，惟因上訴人極度潔癖，除每週花
    費新臺幣（下同）數千元購買清潔用品親自打掃住家內外環
    境，尚僱請清潔人員協助清理，復禁止伊在屋內烹煮熱食，
    兩造因此迭有爭執；上訴人無法克制自己購物慾望，每年出
    國旅遊2至3次並購買名牌商品，嗣更以ＯＯＯＯ街房屋空間過大
    難以清潔為由，於102年7月間要求伊再貸款購買門牌號碼新
    竹縣○○市○○○街00號0樓之0房屋（下稱ＯＯＯ街房屋），導致伊
    每月因需負擔上訴人之高額帳單、上開2間房屋之貸款本息
    、安親班費用、孝親費、保險費、出國旅遊等費用，入不敷
    出，雖經伊向上訴人反應，惟上訴人依然故我。上訴人情緒
    控管不佳，時常因小事激怒及辱罵伊，並誣稱伊外遇，伊一
    旦不從上訴人非理性之要求，上訴人即以自殺等激烈手段要
    脅伊接受，造成伊精神壓力極大，因此罹患嚴重胃食道逆流
    、焦慮症及環境適應障礙合併焦慮情緒，伊不得已自106年9
    月起獨自離家遷居高雄市，與上訴人分居至今，上開情節自
    屬無法維持兩造婚姻之重大事由而應歸責於上訴人等情。依
    民法第1052條第2項規定，求為准伊與上訴人離婚，並依民
    法第1055條第1項、第4項規定酌定伊為甲○○之親權人及上訴
    人每月給付伊甲○○扶養費5,000元，如遲誤一期不履行，其
    後給付視為亦已到期之判決【原審就離婚部分為被上訴人勝
    訴判決，並酌定對於甲○○權利義務之行使或負擔由兩造共同
    任之，109年7月1日前由上訴人、該日起則由被上訴人分別
    擔任甲○○之主要照顧者，上訴人應於109年7月1日將甲○○交
    付與被上訴人，兩造並得依原判決附表所示方式與甲○○為會
    面交往；被上訴人自原判決第5項確定之日起至109年6月30
    日止，除負擔甲○○所需之教育費用（含學校、安親班、才藝
    學習）、健保費用外，並應按月於每月10日前給付甲○○之扶
    養費8,000元，上訴人則應自109年7月1日起，按月於每月10
    日前給付甲○○之扶養費2,235元。兩造如一期未履行，其後1
    2期均視為到期。上訴人就原判決全部聲明不服，提起上訴
    】。並答辯聲明：上訴駁回。
二、上訴人則以：伊婚後為配合被上訴人居家整潔之要求而不再
    開伙，清潔用品也是有需要才買，且因ＯＯＯＯ街房屋裝潢挑高
    難以清理，伊方僱請管家協助清潔，又因ＯＯＯＯ街房屋空間過
    大，對伊構成打掃壓力，才會另購ＯＯＯ街房屋，然因該屋過
    小而未入住，嗣由被上訴人出租後賣出；伊僅係較愛乾淨，
    並無被上訴人所指嚴重潔癖。出國是被上訴人計畫，買東西
    也只去OUTLET，沒有花很多錢，伊亦非奢侈浪費。兩造雖常
    因小事吵架，然多係伊遭被上訴人以三字經辱罵及以物品丟
    擲。被上訴人因長期用餐時間不固定、應酬飲酒而產生胃疾
    ，不應將罹病之責任歸責於伊；被上訴人與伊吵架後離家出
    走，伊至今已2年未見被上訴人，伊於被上訴人離家後始發
    現其曾與其他女性以通訊軟體聯繫，有不忠於婚姻之嫌疑，
    伊無被上訴人所述離婚事由，亦不願離婚。如鈞院判令兩造
    離婚，伊同意關於甲○○權利義務行使及負擔由兩造共同行使
    ，惟甲○○自幼由伊照顧，應由伊擔任主要照顧者；被上訴人
    每月應給付伊1萬5,000元扶養甲○○等語，資為抗辯。並上訴
    聲明：㈠原判決廢棄。㈡被上訴人在第一審之訴及聲請均駁回
    。
三、本院之判斷：
  ㈠兩造於96年2月27日結婚，育有未成年子女甲○○（00年0月0日
    生），現婚姻關係存續中等情，有戶口名簿為憑（見原審卷
    第10至11頁），堪認屬實。
  ㈡按有民法第1052條第1項各款以外之重大事由，難以維持婚姻
    者，夫妻之一方得請求離婚，但其事由應由夫妻之一方負責
    者，僅他方得請求離婚，民法第1052條第2項定有明文。所
    謂「有前項以外之重大事由，難以維持婚姻者」，其判斷標
    準為婚姻是否已生破綻而無回復之希望，意即依客觀標準，
    難以維持婚姻之事實，是否已達於倘處於同一境況，任何人
    均將喪失維持婚姻意欲之程度而定。倘該重大事由，夫妻雙
    方均須負責時，應比較衡量雙方之有責程度，僅責任較輕之
    一方得向責任較重之他方請求離婚，如雙方之有責程度相同
    時，則雙方均得請求離婚，始符公平（最高法院87年度台上
    字第1304號、90年度台上字第1965號判決可參）。經查，證
    人即被上訴人母親吳ＯＯＯ證稱：上訴人有嚴重潔癖，兩造在Ｏ
    ＯＯＯ街房屋同住時只有3個人，被上訴人整天上班，孩子去上
    學，上訴人每天在家擦洗，還每週請清潔人員來清洗，但廚
    房的東西只能看不能用，廚房也只有鮮奶、豆花，沒有蔬菜
    水果，因上訴人說切水果會有果蠅，有次被上訴人晚上下班
    要煮泡麵，為此兩造大吵；伊去兩造家住一晚，一早起來，
    上訴人就把床單拿去洗，問伊何時離開，伊把礦泉水放桌上
    ，伊拿起來，上訴人就趕快去擦桌子。被上訴人跟上訴人母
    親都說因上訴人嫌ＯＯＯＯ街房屋太大，情緒激動非得要再買ＯＯ
    街房屋不可，只好拿上訴人母親的房屋去貸款，但買了之後
    上訴人又說ＯＯ街房屋太小，東西搬不進去，所以沒有居住；
    上訴人沒有工作也沒有經濟能力，伊有勸上訴人很多次，說
    出去工作可以經濟自主，也不會脫離社會太久，但上訴人說
    她現在過得很好為什麼要出去工作；被上訴人一個人揹負3
    間房屋貸款，還要給伊跟上訴人母親孝親費及兩家生活開支
    ，上訴人每週要去家樂福買清潔用品5、6千元，東西都堆在
    上訴人娘家；上訴人1年去日本2、3次，每次都買很多東西
    ，沒有用到的就送去二手轉賣，上訴人出國及購物的花費都
    由被上訴人支出，後來伊知道被上訴人因開銷太大需要向他
    弟弟借錢，所以兩造要出國伊就會打電話給被上訴人說要省
    一點，上訴人在旁邊聽到就說「你媽媽又在靠夭什麼」。10
    6年6、7月兩造吵得很兇，上訴人常常打電話給伊，說她想
    帶小孩去死，有次上訴人打電話給伊說她吃了安眠藥加4瓶
    啤酒，撞牆摔倒，伊很擔心就打電話給被上訴人要他趕回去
    ，結果上訴人看到被上訴人回家就趕快開車飆出去，被上訴
    人在後面騎車追不到上訴人，伊會知道是因為伊一直聯絡被
    上訴人追問狀況；被上訴人本來個性很開朗，這些事情後變
    成很焦慮，還要找身心科等語明確（見原審卷第47至50頁）
    。上訴人亦自陳：最初會買ＯＯＯ街房屋是想換一間小間，因
    只有3個人，家裡打掃的事都由伊來做，要打掃確實不容易
    ，對家庭主婦壓力很高，但因為ＯＯＯ街房屋實在是太小間，
    所以也沒有搬進去住；錢都是被上訴人管理，被上訴人曾經
    跟伊提過錢可能卡不過來，希望伊節省一點及出去上班，但
    所謂揮霍浪費也是被上訴人養成的，主要是被上訴人有能力
    賺錢，伊後來出去工作才知道很辛苦；兩造會因為莫名其妙
    的小事吵架，伊是想以吵架的方式來引起被上訴人的注意，
    原以為不是很嚴重的事情，後來才知道被上訴人怕看到伊，
    所以很晚回家等語（見本院卷第78、97、172至173頁）。參
    以上訴人曾於107年5月28日傳送簡訊向被上訴人表示：「我
    不會在（應為「再」之誤）像以前吵要出國，亂花錢，對你
    亂發脾氣」等語（見原審卷第235頁），而被上訴人因兩造
    相處問題，導致罹有焦慮症、環境適應障礙合併焦慮情緒之
    事實，復據提出國立臺灣大學醫學院附設醫院新竹分院診斷
    證明書、門診處方用藥紀錄、安立身心診所診斷證明書、天
    力亞太顧問有限公司諮詢服務說明及服務資訊同意釋出書為
    證（見原審卷第12至15頁）。堪認被上訴人主張：上訴人有
    潔癖且揮霍成性，情緒控管欠佳，每因小事激怒及辱罵伊，
    造成伊精神上極大壓力等情，並非無稽。又被上訴人於106
    年9月間獨自離家遷居高雄市，兩造因此分居迄今，少有溝
    通互動（見原審卷第44、73、224頁），至今仍互指他方不
    是，顯見已無夫妻情愫存在，任何人處於此客觀情況，信均
    將喪失維持婚姻之意願，應認兩造間存有難以維持婚姻之重
    大事由，且難有回復之可能。被上訴人主張兩造婚姻關係有
    難以回復之破綻，自屬有據。上訴人婚後長久以來未能體恤
    負擔家中經濟開銷之被上訴人，且情緒控管欠佳，導致被上
    訴人因生活壓力沉重而心生怨懟，上訴人迄今更仍表示其揮
    霍之習性係被上訴人培養出來的（見本院卷第173頁），其
    對於兩造因此產生感情裂痕，實難卸責；又兩造不思以理性
    溝通之方式解決相處難題，每因小事即激烈爭吵，惟被上訴
    人於爭執中亦辱罵上訴人及其母親（見原審卷第225至226頁
    ），復放棄與上訴人溝通，逕自離家迄今不歸，使甲○○因突
    遭此等巨變而產生心因性嘔吐、腹瀉症狀且須學校輔導（見
    原審卷第75至76、103、105頁），被上訴人對於兩造婚姻之
    無法維持，亦需同負其責。至上訴人雖指被上訴人與他人外
    遇，然未能就此事涉被上訴人名譽情節妥適舉證。綜此，應
    認兩造就本件婚姻之破綻可歸責程度相當。依上說明，被上
    訴人依民法第1052條第2項規定訴請與上訴人離婚，核無不
    合。
  ㈢關於酌定甲○○權利義務之行使或負擔部分：
    按夫妻離婚者，對於未成年子女權利義務之行使或負擔，依
    協議由一方或雙方共同任之。未為協議或協議不成者，法院
    得依夫妻之一方、主管機關、社會福利機構或其他利害關係
    人之請求或依職權酌定之。又法院為前條裁判時，應依子女
    之最佳利益，審酌一切情形，參考社工人員之訪視報告，尤
    應注意下列事項：一、子女之年齡、性別、人數及健康情形
    。二、子女之意願及人格發展之需要。三、父母之年齡、職
    業、品行、健康情形、經濟能力及生活狀況。四、父母保護
    教養子女之意願及態度。五、父母子女間或未成年子女與其
    他共同生活之人間之感情狀況。六、父母之一方是否有妨礙
    他方對未成年子女權利義務行使負擔之行為。七、各族群之
    傳統習俗、文化及價值觀。前項子女最佳利益之審酌，法院
    除得參考社工人員之訪視報告或家事調查官之調查報告外，
    並得依囑託警察機關、稅捐機關、金融機構、學校及其他有
    關機關、團體或具有相關專業知識之適當人士就特定事項調
    查之結果認定之。民法第1055條第1項、第1055條之1 分別
    定有明文。本件被上訴人離婚之請求既經准許，其請求酌定
    對兩造未成年子女甲○○權利義務之行使或負擔，即無不合。
    查兩造均有扶養甲○○之意願，對於協助甲○○與他方維持親情
    互動之重要性亦能認知及配合，均適宜擔任甲○○之親權人等
    情，有新竹縣社會處委託社團法人世界和平會辦理兒童少年
    收養暨親權事件訪視報告、原法院少年及家事法庭家事事件
    調查報告、高雄市政府社會局兒童福利服務中心委託辦理監
    護權案件訪視調查報告可參（見原審卷71至81、199至212頁
    、原法院107年度家親聲字第287號卷第62至65頁），本院並
    審酌甲○○於訪視時已表達希望能由兩造共同照顧（見原審卷
    第79頁），於本院則陳稱：希望國中畢業以前在新竹跟上訴
    人住，國中畢業後再跟被上訴人住等語（見本院卷第170頁
    ），兩造亦同意尊重甲○○之想法（見本院卷第171、173頁）
    ，且表達有共同行使親權之意願（見本院卷第101頁），暨
    考量甲○○年齡、性別、人格發展需要等一切情狀，認兩造離
    婚後關於甲○○權利義務之行使或負擔，由兩造共同任之，並
    由上訴人於112年7月1日以前主責照顧，其後則由被上訴人
    擔任主要照顧者；兩造於各自擔任主要照顧者期間，均能就
    甲○○之住所、戶籍、就學、金融機構開戶及日常生活照顧事
    宜單獨決定，至甲○○之出國留遊學、移民、重大醫療決定等
    項目，則由兩造共同決定，符合甲○○之最佳利益。
  ㈣關於酌定兩造於非擔任主要照顧者期間與甲○○會面交往方式
    部分：
　　兩造雖經判決離婚，然父母子女係人倫至親，親情相連，會
    面交往乃基於親子關係所衍生之自然權利，可使未同住之一
    造仍能繼續與其子女接觸連繫，維繫親情於不墜。爰審酌甲
    ○○即將進入青春期，為維護其日後人格之正常發展及滿足其
    孺慕之情，彌補其未能同時享有完整父母親情關愛之缺憾，
    乃斟酌甲○○之生活作息，及其於本院所表達關於會面交往時
    間之意願等情（見本院卷第171頁），酌定兩造於非擔任主
    要照顧者期間與甲○○會面探視之時間及方式如附件所示，以
    使親子間得以維繫親密之親子關係，以謀求甲○○之最大福祉
    。　　
  ㈤關於酌定甲○○扶養費部分：
  　按夫妻離婚者，法院得依請求或依職權為子女之利益酌定權
    利義務行使負擔之內容及方法。父母對於未成年子女之扶養
    義務，不因結婚經撤銷或離婚而受影響，民法第1055條第4
    項、第1116條之2分別定有明文。又扶養之程度，應按受扶
    養權利者之需要，與負扶養義務者之經濟能力及身分定之。
    負扶養義務者有數人，而其親等同一時，應各依其經濟能力
    ，分擔義務，民法第1119條、第1115條第3項亦有明定。次
    按法院命給付扶養費，得審酌一切情況，定其給付之方法，
    不受聲請人聲明之拘束。前項給付，法院得依聲請或依職權
    ，命為一次給付、分期給付或給付定期金，必要時並得命提
    出擔保；法院命給付定期金者，得酌定逾期不履行時，喪失
    期限利益之範圍或條件，並得酌定加給之金額。但其金額不
    得逾定期金每期金額之2分之1，家事事件法第100條第1項、
    第2項、第4項規定甚詳。甲○○之親權行使業經酌定如前，被
    上訴人請求就關於甲○○之扶養費併為酌定，亦無不合。查上
    訴人為旅行社領隊，惟工作收入不穩定，月薪約2萬元，105
    、106年度申報所得均為0元，名下有財產總額共63萬4,907
    元之土地、田賦；被上訴人則在ＯＯＯＯＯＯ從事ＯＯＯ產業，年收
    入約220至250萬元，105、106年度申報所得依序為300萬3,7
    28元、265萬9,086元，年平均申報所得為283萬1,407元【（
    即300萬3,728元＋265萬9,086元）÷2＝283萬1,407元】，名下
    有財產總額755萬1,130元之房屋、土地及汽車，業據兩造陳
    明，並有稅務電子閘門財產所得調件明細表及前開訪視報告
    可稽（見原法院107年度家親聲字第287卷第8至30、63頁、
    原審卷第44、46、71頁、本院卷第138頁）。參以行政院主
    計處統計公布之106年新竹市、高雄市平均每人月消費支出
    依序為2萬4,864元、2萬1,597元（見本院卷第175頁），斟
    酌兩造財產狀況、薪資收入，以及被上訴人自陳現負擔甲○○
    所需之教育費用（包含安親班、補習班、學雜費等支出）每
    月即已約2萬元等情（見本院卷第173頁），認於上訴人、被
    上訴人擔任主要照顧者期間內，甲○○因可能分別與上訴人、
    被上訴人同住在新竹市、高雄市，每月所需之扶養費依序以
    3萬元、2萬7,000元計算為適當。爰酌定被上訴人應自甲○○
    權利義務行使或負擔之裁判確定之日起至112年6月30日止，
    按月於每月10日前給付上訴人關於甲○○之扶養費2萬8,000元
    （包含甲○○所需學校、安親班、才藝學習等教育費用、住宅
    房地稅費、折舊、水電瓦斯、管理費、第四臺等居住費用、
    通訊、健保費用等一切生活所需費用），如一期未履行，其
    後12期視為到期；另酌定上訴人自112年7月1日起至甲○○成
    年之日止，按月於每月10日前給付被上訴人關於甲○○之扶養
    費2,235元，如一期未履行，其後12期視為到期。
四、綜上所述，被上訴人依民法第1052條第2項規定，訴請與上
    訴人離婚，為有理由，應予准許。原審就此為被上訴人勝訴
    之判決，並無不合，上訴人上訴意旨指摘原判決此部分不當
    ，求予廢棄改判，為無理由，應駁回其上訴。又原判決關於
    酌定兩造就甲○○權利義務行使及負擔、會面交往方式及給付
    關於甲○○之扶養費部分，尚非適當，應予調整。惟此部分既
    屬法院得依職權酌定之事項，爰不廢棄原判決，依職權變更
    如主文第2項所示。另關於酌定未成年子女親權及未任權利
    義務行使或負擔之一方與未成年子女會面交往之時間、方式
    ，均屬家事非訟事件，法院得斟酌一切情況，定符合未成年
    子女最佳利益之方式，本不受當事人聲明之拘束，縱本院酌
    定內容與當事人之聲明未盡相符，亦無駁回之必要，併此敘
    明。
五、本件事證已臻明確，兩造其餘之攻擊或防禦方法及提出之證
    據，經本院斟酌後，認為均不足以影響本判決之結果，爰不
    逐一論列，附此敘明。 
六、據上論結，本件上訴為無理由，依家事事件法第51條、民事
    訴訟法第449條第1項、第78條，判決如主文。
中    華    民    國    109   年    4     月    22    日
                        家事法庭
                        審判長法  官  蕭胤瑮
         　　　 　　　　　　　法  官　鄭威莉
        　　　　　　　　　　　法  官　許勻睿
正本係照原本作成。
如不服本判決，應於收受送達後20日內向本院提出上訴書狀，其
未表明上訴理由者，應於提出上訴後20日內向本院補提理由書狀
（均須按他造當事人之人數附繕本）上訴時應提出委任律師或具
有律師資格之人之委任狀；委任有律師資格者，另應附具律師資
格證書及釋明委任人與受任人有民事訴訟法第466條之1第1項但
書或第2項（詳附註）所定關係之釋明文書影本。如委任律師提
起上訴者，應一併繳納上訴審裁判費。
中　　華　　民　　國　　109 　年　　4 　　月　　23　　日

　　　　　　　　　　　　　    書記官  秦湘羽
附註：
民事訴訟法第466條之1（第1項、第2項）：
對於第二審判決上訴，上訴人應委任律師為訴訟代理人。但上訴
人或其法定代理人具有律師資格者，不在此限。
上訴人之配偶、三親等內之血親、二親等內之姻親，或上訴人為
法人、中央或地方機關時，其所屬專任人員具有律師資格並經法
院認為適當者，亦得為第三審訴訟代理人。　　　　　　　　　　　　　　　
附件
一、上訴人任甲○○之主要照顧者期間，被上訴人與甲○○會 面交
    往之方式及時間：
㈠平日：
⒈被上訴人得於每月第一、三週之週六上午10時起至上訴人住處
  接甲○○外出會面交往，並於當日下午6時前送回上開處所交予
  上訴人或其指定之人。
⒉被上訴人得於每月第二、四週之週六上午10時起至上訴人住處
  接甲○○外出會面交往，並於翌日即週日下午6時前送回上開處
  所交予上訴人或其指定之人。 
㈡寒暑假期間（以學校行事曆為準）：
⒈暑假期間：除平日之會面交往外，被上訴人得任擇10日（得連
  續或分2次），於期間首日上午10時至上訴人住處，接甲○○外
  出會面交往，並於期間末日下午6時前將甲○○送回上開處所交
  予上訴人或其指定之人。　
⒉寒假及農曆春節期間：
⑴被上訴人得於民國單數年之寒假期間，選擇包含農曆春節除夕
  至初二之8日（得連續或分2次，不得包含初三至初五），於期
  間首日上午9時至上訴人住處，接甲○○外出會面交往，於期間
  末日下午6時前將甲○○送回上開處所交予上訴人或其指定之人
  。
⑵被上訴人得於民國雙數年之寒假期間，選擇包含農曆春節初三
  至初五之8日（得連續或分2次，不得包含除夕至初二），於期
  間首日上午9時至上訴人住處，接甲○○外出會面交往，於期間
  末日下午6時前將甲○○送回上開處所交予上訴人或其指定之人
  。
⒊會面交往期間如遇甲○○學校有課程或活動，被上訴人須讓甲○○
  參加，並自行安排接送事宜。
㈢其他節日：父親節、甲○○生日如非被上訴人會面交往日，且適
  逢假日，被上訴人得於當日上午10時至上訴人住處接甲○○進行
  會面交往，於當日下午6時前，將甲○○送回上開處所交還上訴
  人或其指定之人。
二、被上訴人任甲○○之主要照顧者期間，上訴人與甲○○會面交往
    之方式及時間：
㈠平日：
⒈上訴人得於每月第一、三週之週六上午10時起至被上訴人住處
  接甲○○外出會面交往，並於當日下午6時前送回上開處所交予
  被上訴人或其指定之人。
⒉上訴人得於每月第二、四週之週六上午10時起至被上訴人住處
  接甲○○外出會面交往，並於翌日即週日下午6時前送回上開處
  所交予被上訴人或其指定之人。
㈡寒暑假期間（以學校行事曆為準，不適用前開平日會面交往方
  式）：
⒈暑假期間：上訴人得任擇20日（得連續或分至多3次），於期間
  首日上午10時至被上訴人住處，接甲○○外出會面交往，於期間
  末日下午6時前將甲○○送回上開處所交予被上訴人或其指定之
  人。
⒉寒假及農曆春節期間：
⑴上訴人得於民國雙數年之寒假期間，選擇包含農曆春節除夕至
  初二之8日（得連續或分2次，不得包含初三至初五），於期間
  首日上午9時至被上訴人住處，接甲○○外出會面交往，於期間
  末日下午6時前將甲○○送回上開處所交予被上訴人或其指定之
  人。
⑵上訴人得於民國單數年之寒假期間，選擇包含農曆春節初三至
  初五之8日（得連續或分2次，不得包含除夕至初二），於期間
  首日上午9時至被上訴人住處，接甲○○外出會面交往，於期間
  末日下午6時前將甲○○送回上開處所交予被上訴人或其指定之
  人。
⒊會面交往期間如遇甲○○學校有課程或活動，上訴人須讓甲○○參
  加，並自行安排接送事宜。
㈢其他節日：母親節、甲○○生日如非上訴人會面交往日，且適逢
  假日，上訴人得於當日上午10時至被上訴人住處接甲○○進行會
  面交往，於當日下午6時前，將甲○○送回上開處所交還被上訴
  人或其指定之人。　
三、經兩造同意，前開交付、交還子女之時間、地點及方式得變
    更。
四、甲○○年滿16歲後，應尊重其個人意願決定與兩造會面之時間
    及方式。
五、兩造於不影響未成年子女學業及生活作息之正常範圍內，得
    以電話、書信、傳真、電子郵件或通訊軟體、視訊等方式與
    未成年子女交往、聯絡。
六、兩造應遵守事項：
㈠兩造不得有危害甲○○身心健康之行為。
㈡兩造不得對甲○○灌輸反抗或敵視他方及其親屬之觀念，並應防止親友向甲○○灌輸此等觀念。。
㈢兩造及甲○○之實際住處地址、聯絡電話或其他聯絡方式如有變
  更，應隨時通知他方。又兩造於擔任甲○○主要照顧者期間，如
  甲○○有遭遇重大疾病、事故，或出國之計畫、學校畢業典禮或
  其他重大事項，應隨時通知他方，不得藉故拖延隱瞞。